【裁判字號】    88,訴,1466
【裁判日期】    890324
【裁判案由】    偽造文書
【裁判全文】
~w2z2;臺灣高雄地方法院刑事判決~w1z1;     八十八年度訴字第一四六六號
    公  訴  人  臺灣高雄地方法院檢察署檢察官
    被      告  甲○○
右列被告因偽造文書案件，經檢察官提起公訴（八十七年度偵字第二九○七八號），
本院判決如左：
    主  文
甲○○共同行使偽造私文書，足以生損害於公眾及他人，處有期徒刑肆月，緩刑參年
。高泰元營造有限公司八十四年薪資、工資明細表上之偽造之「乙○○○」之印文捌
枚均沒收。
    事  實
一、甲○○乃丙○○承包工程中，負責招攬水電工人，明知乙○○○為其姊之婆婆，
    自民國八十四年一月以迄於同年八月間，並未在丙○○﹙業經臺灣高等法院高雄
    分院以八十七年度上訴字第一八七六號刑事判決確定）向高雄市高泰元營造有限
    公司（目前已停業，下稱「高泰元公司」）所承包之中國農民銀行屏東分行工程
    、臺灣人壽股份有限公司基層住宅工程、高雄縣家畜疾病防治工程等工程中工作
    ，竟與丙○○基於偽造私文書之犯意聯絡，將乙○○○先前為申購未上市股票而
    交付予甲○○之姊孫復華保管之身分證影本，交予知情之丙○○，再由丙○○偽
    刻乙○○○印章後，一併交予不知情之高泰元公司之會計丁○○在其所填製之薪
    資請領清冊（即八十四年薪資、工資明細表）上接續偽蓋「乙○○○」之印文八
    枚（一至八月），再由不知情之高泰元公司持該薪資請領清冊向稅捐主管機關報
    銷八十四年間之工資新臺幣（下同）十五萬元，足生損害於乙○○○及稅捐稽徵
    機關課徵營利事業所得稅之正確性。
二、案經臺灣高等法院高雄分院函送臺灣高雄地方法院檢察署檢察官偵查起訴。
    理  由
一、訊據被告甲○○固不否認其將乙○○○之身分證影本交予丙○○申報所得稅等情
    ，惟矢口否認有偽造文書犯行，辯稱︰渠幫丙○○找工人，並保管工人資料，因
    一時不察，將被害人乙○○○之身分證影本混在工人身分證影本中，共交付十數
    份身分證影本予丙○○云云。經查：（一）被害人乙○○○於本院審理中到庭指
    稱︰並未於八十四年間，在高泰元公司工作等語，又曾於臺灣高等法院高雄分院
    審理中陳稱：我沒有在中國農民銀行屏東分行工程、臺灣人壽基層住宅工程、高
    雄縣家畜疾病防治工程工程中工作，薪資表上的印章也不是我的等語（見該院八
    十七年度上訴字第一八七六號刑事卷宗，八十七年九月三十日訊問筆錄），此亦
    據被告及案外人丙○○分別於本院審理中均自承在卷，並有臺灣高等法院高雄分
    院八十七年度上訴字第一八七六號刑事判決認定在案足考。（二）案外人丙○○
    係以涂松貞、李應文、乙○○○、李永富、陳銘洋、湯黎明等六人之名義，向高
    泰元公司會計丁○○具領工資總額九十萬元，此有該六人印文之八十四年高泰元
    公司薪資、工資明細表影本及案外人丙○○簽署之切結書各乙紙在卷可稽，案外
    人丙○○亦於本院審理中到庭自承在卷，核與證人丁○○於本院審理中到庭結證
    情節相符（見八十八年十一月三日訊問筆錄）。（三）案外人丙○○既然僅持含
    被害人在內之六人身分證影本，向高泰元公司具領工資，可見被告交付工人身分
    證影本亦應僅此六份，而被害人乃被告之姊孫復華之婆婆，被告豈有交予案外人
    丙○○之數份身分證影本中，不曾發現夾藏被害人身分證影本之理。此外，並有
    被害人八十四年各類所得扣繳暨免扣繳憑單影本、高泰元公司八十四年營利事業
    所得稅結算申報書及財政部高雄市國稅局三民稽徵所談話紀錄乙紙等稅捐資料附
    卷足憑。被告上開所辯，顯係卸責飾詞，殊無足採。是本案事證已臻明確，被告
    犯行洵堪認定，應予依法論科。
二、查被告甲○○明知被害人乙○○○並未於八十四年間在高泰元公司工作支薪，竟
    將被害人之身分證影本交予知情案外人丙○○，用以偽造乙○○○之領薪工資表
    ，持以向高泰元公司申報工資，足以生損害於被害人及稅捐稽徵機關課徵營利事
    業所得稅之正確性。核其所為，係犯刑法第二百十六條、第二百十條之行使偽造
    私文書罪。被告及案外人丙○○就上開犯行有犯意聯絡及行為分擔，均為共同正
    犯，被告與案外人丙○○利用不知情之高泰元公司會計丁○○犯罪，係屬間接正
    犯。又被告與案外人丙○○共同偽造私文書後進而行使，偽造之低度行為應為行
    使之高度行為所吸收，不另論罪。爰審酌被告並無不良前科，素行尚可，有本院
    被告全國前案紀錄表附卷足佐，為應急報稅始為本案犯行，且其僅偽造一人資料
    ，危害尚非甚大等一切情狀，量處如主文所示之刑。末查被告未曾受有期徒刑以
    上刑之宣告，此有臺灣高雄地方法院檢察署刑案資料查註紀錄表及本院被告全國
    前案紀錄表可稽，被告經此次偵、審程序，當應知所警惕而信無再犯之虞，本院
    認其所宣告之刑，以暫不執行為適當，爰併予宣告緩刑參年，用啟自新。至高泰
    元公司八十四年薪資、工資明細表上偽蓋之「乙○○○」之印文八枚（一月至八
    月），均不問屬何人所有，並應依刑法第二百十九條規定宣告沒收之。
三、公訴意旨另以：被告甲○○偽刻被害人乙○○○印章乙節，業據案外人丙○○於
    本院審理中於本院審理中到庭陳稱︰被告並未將被害人之印章交給伊，有交給伊
    取款憑條及身分證影本被害人之印章係伊提供等語。（八十八年十一月三日訊問
    筆錄參照），被告亦堅詞否認在卷，是案外人丙○○用以具領工資之被害人乙○○○印章，乃案外人丙○○所偽刻，應無疑義，故被告此部分犯罪不能證明，惟
    此部分與前述論罪部分乃前後之階段行為，係屬法條競合之吸收關係，爰不另為
    無罪之諭知，附此敘明。
據上論斷，應依刑事訴訟法第第二百九十九條第一項前段，刑法第二十八條、第二百
十六條、第二百十條、第七十四條第一款、第二百十九條，判決如主文。
本案經檢察官黃元冠到庭執行職務。
中      華      民      國    八十九    年      三      月    二十四    日
                                  臺灣高雄地方法院刑事第四庭
                                      法  官
如不服本判決，應於判決送達後十日內，向本院提出上訴狀。
附錄本案論罪科刑法條全文︰
刑法第二百十六條
  行使第二百十條至第二百十五條之文書者，依偽造、變造文書或登載不實事項或使
  登載不實事項之規定處斷。
刑法第二百十條
  偽造、變造私文書，足以生損害於公眾或他人者，處五年以下有期徒刑。


司法院資訊處製作；財團法人民間司法改革基金會備份。
